【裁判字號】    97,抗,187
【裁判日期】    970731
【裁判案由】    假扣押
【裁判全文】
臺灣高等法院高雄分院民事裁定           97年度抗字第187號
抗  告  人  甲○○即穎泰工程行
            漢勝起重工程有限公司
上 列 一人
法定代理人  甲○○    住同上
相  對  人  丁○○    住高雄市.
特別代理人  丙○○    住同上
上列當事人間聲請假扣押事件，抗告人對於中華民國97年4 月3
日臺灣高雄地方法院97年度裁全字第3375號裁定，提起抗告，本
院裁定如下：
    主  文
抗告駁回。
抗告訴訟費用由抗告人負擔。
    理  由
一、本件抗告意略以：相對人與抗告人之司機即原審共同債務人
    乙○○○所駕駛車號VD-516號大貨車於民國95年10月24日17
    時許在高雄市○○區○○路發生之交通事故，其肇事之原因
    全在相對人，乙○○○並無肇事原因。乃相對人竟聲請假扣
    押，將抗告人之運輸工具即車輛予以假扣押，已無理由，且
    相對人就其假扣押之原因並未提供任何法院得以即時調查使
    法院信其主張為真實之證據以為釋明，惟原裁定竟於相對人
    未釋明假扣押之原因，遽准予假扣押顯有違法，為此提起抗
    告，求予廢棄原裁定等語。
二、按請求及假扣押之原因，應釋明之。前項釋明如有不足，而
    債權人陳明願供擔保或法院認為適當者，法院得定相當之擔
    保命供擔保後為假扣押。民國92年2 月9 日修正公布之民事
    訴訟法第526 條第1 項、第2 項定有明文。次按所謂假扣押
    之原因，依民事訴訟法第523 條第1 項規定，係指日後不能
    強制執行或甚難執行之虞而言；其情形本不以債務人浪費財
    產，增加負擔或就其財產為不利益之處分，將達於無資力之
    狀態，或債務人移住遠處，逃匿無蹤或隱匿財產為限。又稱
    「釋明」者，係使法院就某事實之存否，得到「大致為正當
    」之心證為已足，與「證明」係當事人提出之證據方法，足
    使法院產生堅強心證，可以確信其主張為真實者，尚有不同
    。基於「釋明」究不能等同於「證明」之法意，為保障債權
    人及債務人之程序權，並使法院能正確判斷原假扣押裁定之
    當否，民事訴訟法始再明文規定對於假扣押聲請之裁定抗告
    者，抗告法院於裁定前，應使債權人及債務人有陳述意見之
    機會，此觀該法第528 條第2 項規定即明（最高法院97年台
    抗字第264號裁定要旨參照）。
三、經查，相對人即債權人於為本件假扣押之聲請時，提出高雄
    市○○○○○道路交通事故當事人登記聯單影本及高雄醫學
    大學附設中和紀念醫院診斷證明書影本，固僅足以釋明請求
    之原因，惟相對人於本院為裁定前，亦經通知到院陳明抗告
    人甲○○所有坐落嘉義縣義竹鄉○○段新庄小段163 地號土
    地已於本件交通事故後之96年3 月7 日予以異動；另相對人
    漢勝起重工程有限公司在華南商業銀行五甲分行所設之存款
    帳戶、目前餘額僅新台幣3,827 元，顯有脫產之虞等情，已
    據相對人提出財政部高雄市國稅局財產歸屬資料清單及華南
    商業銀行五甲分行97年5 月7 日（97）華五字第103 號函，
    以資釋明其假扣押之原因。參以抗告人亦經通知到庭自陳抗
    告人有幾部車子已不記得了，且該車子現在也沒有放在固定
    的地方等語，堪認相對人就本件請求及假扣押之原因，均已
    釋明，且相對人亦陳明願供擔保以補釋明之不足。是原法院
    依民事訴訟法第526 條第2 項規定，裁定准予假扣押，核無
    不合。抗告意旨仍執前詞，指摘原裁定不當，求予廢棄，非
    有理由，應予駁回。
四、據上論結，本件抗告為無理由，依民事訴訟法第495 條之1
    第1 項、第449 條第1 項、第95條、第85條第1 項前段，裁
    定如主文。
中    華    民    國    97    年    7     月    31    日
                            民事第三庭
                                審判長法官  張國彬
                                法      官  鄭月霞
                                法      官  吳登輝
以上正本證明與原本無異。
如不服本裁定應於送達後10日內向本院提出再抗告狀（並按他造
當事人之人數附繕本），並繳納再抗告費新台幣1,000 元。再為
抗告應以適用法規顯有錯誤為理由，並經本院之許可，該許可以
原裁定所涉及之法律見解具有原則上之重要性者為限，並委任律
師為代理人。抗告人之配偶、三親等內之血親、二親等內之姻親
，或抗告人為法人、中央或地方機關時，其所屬專任人員具有律
師資格並經法院認適當者，亦得為第三審代理人。抗告人或其法
定代理人具有律師資格者及前項情形，應於提起抗告或委任時釋
明之。
中    華    民    國    97    年    8     月    4     日
                                書  記  官  張明賢
                                                      Ｆ


司法院資訊處製作；財團法人民間司法改革基金會備份。
